【裁判字號】    98,訴,599
【裁判日期】    981208
【裁判案由】    妨害自由等
【裁判全文】
臺灣板橋地方法院刑事判決               98年度訴字第599號
公  訴  人  臺灣板橋地方法院檢察署檢察官
被      告  甲○○
                    （另案於臺灣臺北監獄臺北分監執行中）
上列被告因偽造文書等案件，經檢察官追加起訴（97年度偵字第
9765號、第9766號、第29933 號、第32967 號），本院判決如下
：
    主  文
甲○○無罪。
    理  由
一、追加起訴意旨略以：被告甲○○並無結婚真意，為使印尼籍
    女子MAYASARI（中文名稱許瑪雅，所涉犯行，另經臺灣板橋
    地方法院檢察署檢察官為不起訴處分）來臺工作，竟與許瑪
    雅、黃守辰及廖涂彩雲共同基於行使偽造公文書之犯意聯絡
    ，於94年8 月11日，在印尼雅加達，由黃守辰安排被告與許
    瑪雅辦理假結婚登記，並持前開結婚證明文件向我國駐印尼
    臺北經濟貿易代表處（起訴書誤載為中華商會）取得認證，
    復將不詳人前於不詳時地偽造之載有甲○○於94年8 月11日
    與印尼國人許瑪雅結婚之戶籍謄本，交付黃守辰，由黃守辰
    偕同許瑪雅持之向我國駐印尼臺北經濟貿易代表處申請面談
    ，取得許瑪雅探親名義之居留簽證，使許瑪雅於95年2 月12
    日自印尼搭機抵臺。許瑪雅來臺後，即由廖涂彩雲媒介至不
    知情之雇主處工作。因認被告涉犯刑法第216 條、第211 條
    之行使偽造公文書罪嫌云云。
二、按犯罪事實應依證據認定之，無證據不得認定其犯罪事實；
    又不能證明被告犯罪者，應諭知被告無罪之判決，刑事訴訟
    法第154 條第2 項、第301 條第1 項分別定有明文。次按事
    實之認定，應憑證據，如未發現相當證據或證據不足以證明
    ，自不能以推測或擬制之方法，為裁判基礎；再認定不利於
    被告之事實，須依積極證據，苟積極證據不足為不利於被告
    事實之認定時，即應為有利於被告之認定，更不必有何有利
    之證據；另認定犯罪事實所憑之證據，雖不以直接證據為限
    ，間接證據亦包括在內，然而無論直接證據或間接證據，其
    為訴訟上之證明，須於通常一般之人均不致有所懷疑，而得
    確信其為真實之程度者，始得據為有罪之認定，倘其證明尚
    未達此一程度，而有合理之懷疑存在而無從使事實審法院得
    有罪之確信時，即應由法院為諭知被告無罪之判決，最高法
    院40年臺上字第86號、30年上字第816 號、76年臺上字第49
    86號判例意旨足資參照。
三、公訴人認被告甲○○涉犯上開罪嫌，無非係以證人許瑪雅於
    偵查中之證述、許瑪雅之外僑居留資料查詢單、甲○○戶籍
    資料各1 份、基隆市仁愛區戶政事務所98年1 月5 日基人戶
    字第0980000013號函暨函附之戶籍謄本1 份、駐印尼代表處
    98年1 月19日印尼領字第09800000400 號函暨函附之結婚申
    請表、許瑪雅護照影本、甲○○護照影本、印尼結婚證書、
    結婚說明書、簽證、偽造戶籍謄本各1 份為主要論據。訊據
    被告堅決否認有何行使偽造公文書犯行，辯稱：伊是因為應
    徵工作才會前往印尼，雖然在印尼有和許瑪雅辦理結婚登記
    ，但是回來臺灣後，伊就沒有再配合辦理結婚登記或申請許
    瑪雅之外僑居留證，也沒有再見過許瑪雅，不知道許瑪雅到
    底有沒有入境臺灣，本案偽造之戶籍謄本與伊無關等語。經
    查：
（一）證據能力部分：按被告以外之人（包括證人、鑑定人、告
      訴人、被害人及共同被告等）於審判外之陳述雖不符刑事
      訴訟法第159 條之1 至之4 等4 條之規定，而經當事人於
      審判程序同意作為證據，法院審酌該言詞陳述或書面陳述
      作成時之情況，認為適當者，亦得為證據；當事人、代理
      人或辯護人於法院調查證據時，知有刑事訴訟法第159 條
      第1 項不得為證據之情形，而未於言詞辯論終結前聲明異
      議者，視為有前項之同意，同法第159 條之5 定有明文。
      立法意旨在於傳聞證據未經當事人之反對詰問予以核實，
      原則上先予排除。惟若當事人已放棄反對詰問權，於審判
      程序中表明同意該等傳聞證據可作為證據；或於言詞辯論
      終結前未聲明異議，基於尊重當事人對傳聞證據之處分權
      ，及證據資料愈豐富，愈有助於真實發見之理念，且強化
      言詞辯論主義，使訴訟程序得以順暢進行，上開傳聞證據
      亦均具有證據能力。經查，被告甲○○及檢察官於本院審
      理期日，就下列經本院調查之證據，均同意其具備證據能
      力，本院審酌上開證據亦無非法取供等不法情形，因認均
      有證據能力，合先敘明。
（二）被告並無結婚之真意，卻於94年8 月11日，在印尼雅加達
      ，經由黃守辰安排與亦無結婚真意之印尼籍女子許瑪雅辦
      理結婚登記，嗣被告與許瑪雅等人於94年10月17日，再次
      前往我國駐印尼臺北經濟貿易代表處辦理與在臺有戶籍國
      人結婚申請等情，為證人許瑪雅於偵查中證述明確（97年
      度偵字第2388 3號偵查卷第6 頁），並為被告於本院審理
      中坦承不諱，且有與在臺有戶籍國人結婚申請表、印尼結
      婚證書影本、結婚說明書及法務部- 入出境資訊連結作業
      資料、長榮航空股份有限公司98年11月11日長航法字第20
      93985 號函各1 份在卷可參（本院卷一第71頁、第74-75
      頁、第185 頁、本院卷二第51頁），堪信為真實。
（三）被告於上揭時地，前往印尼辦理假結婚返回臺灣後，未前
      往戶政事務所申辦與許瑪雅結婚登記事宜，有基隆市仁愛
      區戶政事務所98年1 月5 日基人戶字第0980000013號函暨
      函附之戶籍謄本1 份附卷可參（本院卷一第49-50 頁），
      惟黃守辰、許瑪雅等人嗣後以載有甲○○於94年8 月11日
      與印尼國人許瑪雅結婚之戶籍謄本1 份，前往我國駐印尼
      臺北經濟貿易代表處申請來臺居留簽證，此有戶籍謄本1
      份在卷可參（本院卷一第76頁），顯示上揭載有甲○○與
      許瑪雅結婚之戶籍謄本，應係不詳人偽造之公文書無訛，
      然許瑪雅係於95年2 月6 日持上揭偽造戶籍謄本向我國駐
      印尼臺北經濟貿易代表處申請來臺停留簽證，此有中華民
      國簽證申請表1 份在卷可參（本院卷一第71頁），惟上揭
      時間，被告並未出境前往印尼，有法務部入出境資料連結
      作業1 份在卷可參，顯見被告被告無從於95年2 月6 日與
      黃守辰、許瑪雅等人共同持上開偽造之戶籍謄本申辦許瑪
      雅之居留簽證，公訴人雖認上揭偽造戶籍謄本係被告交付
      黃守辰，使之持以申辦許瑪雅居留簽證，惟未提出證據證
      明之，況衡以被告若欲申辦許瑪雅居留簽證，只需在臺灣
      持前開已辦妥之印尼結婚證書，至戶政事務所填寫結婚登
      記申請書，即可取得戶政事務所核發載有與許瑪雅結婚內
      容之真正戶籍謄本，自無須大費周章偽造載有被告與許瑪
      雅結婚內容之戶籍謄本，再轉交黃守辰、許瑪雅等人前往
      辦理居留簽證之必要，故難認上開偽造戶籍謄本為被告交
      付黃守辰。又許瑪雅於95年2 月12日入境臺灣後，被告亦
      未偕同許瑪雅申請外僑居留證一情，有內政部入出國及移
      民署98年7 月7 日宜署資處娟字第0980096571號函暨函附
      之入境登記表各1 份在卷可參（本院卷一第13 7頁、第14
      3 頁），足證被告確實無意使許瑪雅來臺居留，亦堪信被
      告就上開黃守辰、許瑪雅等人行使偽造戶籍謄本申辦許瑪
      雅居留簽證之行為，應無犯意聯絡，自難認被告有何行使
      偽造公文書之犯行。
（四）追加起訴書雖另認被告上開與許瑪雅辦理假結婚，使黃守
      辰、廖涂彩雲等人組成之口販運集團得以販運許瑪雅來臺
      工作，並從中剋扣薪資、牟取暴利，被告另涉犯刑法第30
      條第1 項、第296 條之1 第1 項、第3 項之幫助買賣人口
      為常業罪嫌云云，惟業據公訴人具狀縮減此部分犯行，此
      有補充理由書1 份在卷可參（本院卷二第25頁），足認已
      生實質撤回效力，本院爰不再審究此部分，併此敘明。
四、綜上，依公訴人所提出之證據，僅能證明被告曾在印尼與許
    瑪雅辦理假結婚之事實，然客觀上尚未達到使通常一般之人
    均不致有所懷疑，而得確信被告確有行使偽造公文書之程度
    ，而有合理懷疑之存在，復無其他積極事證足認被告有何前
    揭犯行，揆諸首揭說明，無從證明被告有行使偽造公文書之
    犯行，自應諭知無罪之判決。
據上論斷，應依刑事訴訟法第301 條第1 項前段，判決如主文。
本件經檢察官林常智到庭執行職務。
中    華    民    國    98    年    12    月    8     日
                  刑事第二十一庭  審判長法  官  陳信旗
                                        法  官  許映鈞
                                        法  官  俞秀美
以上正本證明與原本無異。
如不服本判決，應於判決送達後10日內敘明上訴理由，向本院提
出上訴狀 (應附繕本) ，上訴於臺灣高等法院。其未敘述上訴理
由者，應於上訴期間屆滿後20日內向本院補提理由書「切勿逕送
上級法院」。
                                        書記官  謝怡貞
中    華    民    國    98    年    12    月    8     日


司法院資訊處製作；財團法人民間司法改革基金會備份。
